臺灣臺北地方法院小額民事判決
111年度北小字第3289號
原      告  張綉琴  
被      告  徐欣慈  
上列當事人間因傷害案件，經原告提起刑事附帶民事訴訟請求損
害賠償事件（111年度審附民字第760號），由本院刑事庭以裁定
移送前來，於中華民國111年8月23日言詞辯論終結，本院判決如
下：
    主  文
被告應給付原告新臺幣10,580元，及自民國110年11月19日起至
清償日止，按週年利率百分之5計算之利息。
原告其餘之訴駁回。
本判決第1項得假執行。但被告如以新臺幣10,580元為原告預供
擔保後，得免為假執行。
    事實及理由要領
壹、程序事項：按訴狀送達後，若合於民事訴訟法第255條第1項
    但書各款或第2項規定之情形，原告固得將原訴變更或追加
    他訴，惟訴之追加或變更，僅得於言詞辯論終結前為之，於
    言詞辯論終結後，因已無從再利用原訴之訴訟程序為言詞辯
    論，即無從再准為訴之追加或變更，此觀諸民事訴訟法第25
    5條、第261條規定即明（最高法院94年度台抗字第125號裁
    定、101年度台抗字第708號裁定意旨參照）。查本件訴訟業
    於民國111年8月23日言詞辯論終結，原告於言詞辯論終結後
    之111年9月1日具狀追加訴之聲明（見原告111年9月1日書狀
    ），揆諸上開說明，其訴之追加並不合法，不應准許，先予
    敘明。
貳、實體事項：
一、原告主張：被告於民國110年6月16日中午12時50分許，在位
    於臺北市○○區○○○路0段00號之「金山停車場」辦公室內，因
    細故與原告發生口角，竟當場基於傷害之犯意，徒手毆打原
    告（下稱系爭事故），致原告受有左側臉頰挫傷紅腫、下嘴
    唇挫傷擦傷腫、左側手掌挫傷等傷害（下稱系爭傷害）。因
    被告長期干預公務且時常無故針對原告工作表現漫加批評，
    導致原告任職期間精神壓力過大，又系爭事故發生後，原告
    思及此無不心生恐慌，身心遭受巨大折磨，現於天主教永和
    耕莘醫院（下稱耕莘醫院）心理衛生門診（下稱心理門診）
    治療中。依侵權行為法律關係，請求被告賠償醫療費用新臺
    幣（下同）830元、精神慰撫金5萬元等語，並聲明：被告應
    給付原告50,830元，及自起訴狀繕本送達翌日起至清償日止
    ，按年息5％計算之利息。
二、被告則以：就原告於110年6月16日至耕莘醫院就診之醫藥費
    580元部分，被告不爭執。然原告於同年10月19日至耕莘醫
    院心理門診就診之醫療費250元則與系爭事故無因果關係。
    原告傷勢輕微，且就診之時間點與事發相隔已超過4個月。
    又系爭事故刑事案件並未認定被告批評原告工作表現或干預
    公務，被告亦否認曾無故批評原告工作表現，原告以刑事訴
    訟所無之事實主張伊因此而精神壓カ過大、身心憔悴等節，
    請求損害賠償，於法自有未合。被告為釐清侵占公司款項一
    事與原告發生ロ角，原告之行為本身即屬可議，因原告拒絕
    說明之不良態度，才使被告一時不慎而發生肢體衝突。然當
    下原告亦攻撃被告，並非處於絕對劣勢之地位。被告願意賠
    償系爭傷害所生之醫藥費，原告之精神慰撫金應以1,000元
    為適當等語置辯，並聲明：原告之訴駁回。
三、經查，原告主張之事實，業據提出與所述相符之臺灣臺北地
    方檢察署110年度偵字第24576號起訴書、診斷證明書、醫療
    費用收據等件為證（附民卷第9-13頁）。又被告系爭事故之
    傷害行為，業經本院刑事庭以111年度審簡字第577號判決處
    罰金10,000元，如易服勞役，以1,000元折算1日確定，有刑
    事判決1件在卷可稽，是原告此部分主張，自堪信實。
四、按因故意或過失，不法侵害他人之權利者，負損害賠償責任
    ；又不法侵害他人之身體、健康者，被害人雖非財產上之損
    害，亦得請求賠償相當之金額，民法第184條第1項前段、第
    195條第1項前段分別定有明文。茲就原告請求被告賠償之金
    額，逐項審究如下：　　
　㈠醫療費用：　
　  ⒈ 原告主張因系爭傷害而支出醫療費用580元（附民卷第13
      頁），審酌上開收據確為本件傷害所生，且有必要，並為
      被告所不爭執，是原告主張其受有醫療費用580元之損害
      ，為有理由，應予准許。
　　⒉原告主張被告長期干預公務且時常無故針對原告工作表現
      漫加批評，導致原告任職期間精神壓力過大，又系爭事故
      發生後，原告思及此無不心生恐慌，身心遭受巨大折磨，
      現於耕莘醫院心理門診治療中等語，並提出心理衛生科之
      醫療費用收據為佐（附民卷第13頁）。惟按損害賠償之債
      ，以有損害之發生及不法有責任原因之事實，並二者之間
      ，有相當因果關係為成立要件，是如醫療費用與加害行為
      間無因果關係，即不得為此請求。經查，原告於心理門診
      就診日期為110年10月19日，距系爭傷害於同年6月16日發
      生，已逾4個月而有相當時日，且亦非當時診斷證明書（
      附民卷第11頁）所記載之病症。故原告此部分主張是否確
      為系爭傷害所導致而具因果關係，自無從認定，原告請求
      被告賠償此部分費用支出，即無可採。
　㈡精神慰撫金：　　　　
　　按不法侵害他人之人格權，被害人受有非財產上損害，請求
    加害人賠償相當金額之慰撫金時，法院對於慰撫金之量定，
    應斟酌實際加害情形、所造成之影響、被害人痛苦之程度、
    兩造之身分地位經濟情形及其他各種狀況，以核定相當之數
    額（最高法院47年台上字第1221號、51年台上字第223號民
    事判例意旨參照）。本院審酌原告之教育程度、從事工作，
    兩造財產所得資料，暨原告受傷勢伴隨而生之精神痛苦等一
    切情狀，認原告請求之精神慰撫金以1萬元尚屬適當。逾此
    部分之請求則無理由，不應准許。
　㈢合計原告得請求被告給付之金額為10,580元(580元＋10,000元
    ＝10,580元)。　　　　
五、從而，原告依據侵權行為之法律關係，請求被告應賠償原告
    10,580元，及自起訴狀繕本送達被告之翌日即110年11月19
    日起至清償日止，按年息5%計算之利息為有理由，應予准許
    ，逾此部分之請求，則無理由，應予駁回。
六、本件原告勝訴部分係依小額程序所為被告敗訴之判決，依民
    事訴訟法第436條之20規定，應職權宣告假執行。並依同法
    第392條第2項規定，依職權為如被告預供擔保，得免為假執
    行之宣告。
七、至原告於言詞辯論終結後，又於111年9月1日提出民事陳報
    狀，然當事人於言詞辯論終結後提出之書狀，本院依法不得
    審酌。此外，本件事證已臻明確，兩造其餘攻擊防禦方法及
    證據，核與判決之結果，不生影響，均不一一論列，併此敘
    明。
八、本件係由本院刑事庭移送之附帶民事訴訟，依刑事訴訟法第
    504條第2項之規定，免納裁判費，又兩造均無就本件支出其
    他訴訟費用，爰不另為訴訟費用負擔之諭知，併予敘明。
中　　華　　民　　國　　111 　年　　9 　　月　　8 　　日
                  臺北簡易庭
                          法  官　黃莉莉
以上正本證明與原本無異。
如不服本判決，須以違背法令為理由，於判決送達後20日內向本
庭（臺北市○○區○○○路0段000巷0號）提出上訴狀。（須按
他造當事人之人數附繕本）。如委任律師提起上訴者，應一併繳
納上訴審裁判費。
中　　華　　民　　國　　111 　年　　9 　　月　　8 　　日
　　　　　　　　　　　    書記官　黃慧怡
附錄：
一、民事訴訟法第436條之24第2項：　　
　　對於小額程序之第一審裁判上訴或抗告，非以其違背法令為
    理由，不得為之。
二、民事訴訟法第436條之25：　　
　　上訴狀內應記載上訴理由，表明下列各款事項：
    ㈠原判決所違背之法令及其具體內容。
    ㈡依訴訟資料可認為原判決有違背法令之具體事實。